【裁判字號】    99,交抗,912
【裁判日期】    990319
【裁判案由】    違反道路交通管理處罰條例
【裁判全文】
臺灣高等法院交通事件裁定             99年度交抗字第910號
抗  告  人  乙○○
受處分人    甲○○
上列抗告人因受處分人違反道路交通管理處罰條例案件，不服臺
灣桃園地方法院98年度交聲字第3582號、第3590號、第3591號，
中華民國99年1月12日所為裁定，提起抗告，本院裁定如下：
    主  文
抗告駁回。
    理  由
一、抗告意旨略以：本件違規之汽車駕駛人為抗告人乙○○，抗
    告人曾兩次親自到桃園監理站，告知應歸責人為抗告人，均
    遭桃園監理站以「必須車主親自辦理」為由拒絕，而車主即
    受處分人甲○○臥病在床，無法於應到案日前親自到桃園監
    理站辦理告知應歸責人，原審駁回抗告人之異議不合情理云
    云。
二、按違反道路交通管理處罰條例之受處分人，不服主管機關所
    為之處罰，得於接受裁決書之翌日起20日內向管轄地方法院
    聲明異議，該條例第87條第1 項定有明文。依此規定，得聲
    明異議者限於受處分人，非受處分人而聲明異議，自非適格
    當事人，其聲明異議自不合法律上之程式，且屬無從補正，
    依道路交通案件處理辦法第18條規定，自應以裁定駁回。
三、經查：
（一）本件抗告人所爭執之原處分機關即交通部公路總局新竹區
      監理所桃監裁罰字第52-P00000000號、桃監裁罰字第52-H
      A0000000號、桃監裁罰字第52-ZBP010190號裁決案件，原
      處分機關裁決書上所載之違規受處分人均係甲○○，而非
      抗告人，此有原處分機關桃監裁罰字第52-P00000000號、
      桃監裁罰字第52-HA0000000號、桃監裁罰字第52-ZBP0101
      90號裁決書影本在卷可稽（見原審卷第52頁、第54頁、第
      56頁），縱使本件實際違規人並非受處分人，受處分人不
      服上開原處分機關之裁決處分，依上開說明，仍應以受處
      分人之名義提出異議之聲明，由法院調查相關事證而為實
      體判斷，若受處分人因患病或其他事故不能親自撰寫書狀
      聲明異議者，可委由他人代理以受處分人之名義為之，非
      可逕由受處分人以外之人以自己之名義為異議之聲明。本
      件抗告人既非受處分人，其以抗告人自己之名義聲明異議
      ，自屬不合法律上之程式且無從補正。原裁定據以駁回本
      件抗告人異議之聲明，於法並無不合。
（二）至於抗告意旨爭執受處分人僅為車主，非違規時之汽車駕
      駛人部分，按受處分人是否有為原處分機關據以裁罰之違
      規行為，係屬實體認定之事項，本於「先程序後實體」之
      審查原則，抗告人於原審之異議聲明在程式上既不合法，
      自無從為實體事項有無理由之判斷，併予敘明。
四、綜上所述，原審以抗告人非屬本件聲明異議之適格主體，認
    抗告人於原審之聲明異議不合法律上程式，且無從補正，予
    以駁回抗告人之聲明異議，認事用法，核無違誤。抗告人猶
    前執詞以所謂受處分人非本件汽車駕駛人之實體認定事項，
    指摘原審裁定不當，核其抗告，為無理由，應予駁回。
據上論結，應依道路交通案件處理辦法第26條，刑事訴訟法第41
2條，裁定如主文。
中    華    民    國    99    年    3     月    19    日
                  刑事第十三庭  審判長法  官   曾德水
                                      法  官   崔玲琦
                                      法  官   陳恆寬
以上正本證明與原本無異。
不得再抗告。
                                      書記官   黃家麟
中    華    民    國    99    年    3     月    22    日

司法院資訊處製作；財團法人民間司法改革基金會備份。
